臺灣花蓮地方法院刑事判決　　　　　　　　　　　　　九十一年度交易字第四○號
　　公　訴　人　臺灣花蓮地方法院檢察署檢察官
　　被　　　告　乙○○
右列被告因過失傷害案件，經檢察官提起公訴（九十年度偵字第三二○二號），本院
判決如左：
    主  文
乙○○因過失傷害人，致重傷，處有期徒刑陸月，如易科罰金，以佰元折算壹日。
    事  實
一、乙○○於民國九十年六月十六日上午九時十分許，駕駛車牌號碼ＪＣ─九九七九
    號自小客車，沿花蓮縣吉安鄉○○路○段由西往東方向行駛，行經建國路二段與
    北安街路口時（速限四十公里，設有閃光號誌之交岔路口），原應注意行車速度
    ，依標誌或標線之規定，無標誌或標線者，在市區道路，時速不得超過五○公里
    ，及應注意車前狀況，並隨時採取必要之安全措施；汽車行駛至交岔路口，其行
    進、轉彎，應遵守燈光號誌，閃光黃燈表示「警告」，車輛應減速接近，注意安
    全，小心通過。而依當時情形為晴天，日間自然光線，視距良好，為乾燥、無缺
  陷、無障礙物之柏油路面，當時被告並無不能注意之情事，竟能注意而疏未注意
    ，貿然超速以時速七十至八十公里車速行駛，適丙○騎乘車牌號碼ＰＱＩ─九三
    九號重型機車，沿北安街由南往北方向駛出左轉，亦疏未注意行經閃紅號誌之交
    岔路口左轉，支線道車應暫停讓幹線道車先行，二車發生碰撞，造成丙○受有頭
    部外傷併嚴重腦挫傷及多處腦內出血。左股骨骨折及左脛骨開放性骨折，後枕部
    頭皮皮膚缺損，目前呈植物人狀態，（已超過六個月）無有效意識溝通之重傷害
    。
二、案經被害人丙○之妻甲○○訴由花蓮縣警察局吉安分局報告臺灣花蓮地方法院檢
    察署檢察官偵查起訴。
     理  由
一、訊據被告乙○○坦承於右揭時、地因與丙○騎乘之機車發生車禍，致丙○受有前
    開傷害之事實，核與告訴人甲○○於警訊中之陳述情節相符。按行車速度，依標
    誌或標線之規定，無標誌或標線者，在市區道路，時速不得超過五○公里，在郊
    外道路時速不得超過六○公里。汽車行駛時，駕駛人應注意車前狀況，並隨時採
    取必要之安全措施；汽車行駛至交岔路口，其行進、轉彎，應依左列規定：一、
    應遵守燈光號誌或交通警察之指示，遇有交通警察指揮與燈光號誌並用時，以交
    通警察之指揮為準。次按駕駛人駕駛汽車，應遵守道路交通標誌、標線、號誌之
    指示。而特種閃光號誌各燈號顯示之意義如左：一、閃光黃燈表示「警告」，車
    輛應減速接近，注意安全，小心通過。二、閃光紅燈表示「停車再開」，車輛應
    減速接近，先停止於交岔路口前，讓幹道車優先通行後認為安全時，方得續行。
    道路交通安全規則第九十三條第一項第一款、第九十四條第三項、第一百零二條
    第一項第一款、九十條，道路交通標誌標線號誌設置規則第二百十一條第一項第
    一、二款分別定有明文。被告既考領有駕照，對於上開規定自當知之甚稔，被告
    駕車自應注意上述道路交通安全規定，且依當時為晴天，日間自然光線，視距良
    好，為乾燥、無缺陷、無障礙物之柏油路面，有道路交通事故調查報告表足憑，
    當時被告並無不能注意之情形；又前開路段為速限五十公里，有道路交通事故調
    查報告表可佐，被告於案發時車速為七十至八十公里，亦據被告於警卷中陳明（
    見警卷四、一二頁）。又本件車損情形為丙○之機車左前車頭損毀，左前擋泥板
    損毀，乙○○之車左前車頭損毀，左後視鏡損毀，前擋風玻璃破損，有車損照片
    可考，並經被告於警訊中陳述在卷（見警卷五、一三頁）；此外復有現場處理草
    圖、現場照片足憑。綜上所述，本件車禍係丙○騎乘重型機車行經閃紅號誌之交
    岔路口左轉，支線道車未暫停讓幹線道車先行，與乙○○駕駛自小客車行經閃黃
    號誌之交岔路口，超速行駛，未注意車前狀況，二者同為肇事原因。本件車禍經
    送臺灣省花東區車輛行車事故鑑定委員會鑑定亦同此認定，有該委員會九十一年
    四月二十六日花鑑字第九一○一四一號函附鑑定意見書可考。再者，本件丙○之
    過失，仍難解免被告之罪責。丙○受有頭部外傷併嚴重腦挫傷及多處腦內出血。
    左股骨骨折及左脛骨開放性骨折，後枕部頭皮皮膚缺損，目前仍呈植物人狀態，
    無有效意識溝通，神經功能之復原，一般以六個月為準，丙○已超過六個月呈植
    物人狀態，無有效意識溝通，有財團法人佛教慈濟綜合醫院診斷證明書、九一年
    四月十二日（九一）慈醫文字第○○○六四八號函函附病情說明書各一份在卷足
    佐。是以被害人丙○所受前開傷害顯已達於身體及健康，有重大不治或難治之傷
    害之重傷害程度。被告上揭過失駕駛行為，核與丙○之所受前開重傷害間，具有
    相當因果關係。被告自白核與事實相符，堪以採信。綜上所述，本件事證明確，
    被告犯行堪以認定。
二、核被告乙○○所為，係犯刑法第二百八十四條第一項後段之過失傷害致重傷罪，
    本件車禍報案人為建利電器行負責人陳振榮，其係主動報案，並無受被告囑託，
    有警員彭雲良報告書、電話紀錄可佐，是以被告尚不符自首要件，附此說明。爰
    審酌被告與被害人就本件車禍，同為肇事原因之過失程度、被害人丙○所受傷害
    嚴重，被告迄今仍未與丙○家屬達成和解賠償、惟有為被害人支出看護費等，有
    收據可佐，被告犯罪後坦承犯行等一切情狀，量處如主文所示之刑，並均諭知易
    科罰金之折算標準，以示懲儆。
據上論斷，應依刑事訴訟法第二百九十九條第一項前段，刑法第二百八十四條第一項
後段、第四十一條第一項前段，罰金罰鍰提高標準條例第一條前段、第二條，判決如
主文。
本案經檢察官李子春到庭執行職務
中      華      民      國    九十一    年      六      月      四      日
                              臺灣花蓮地方法院刑事庭
                                  法  官  林  麗  玉
右正本證明與原本無異。
如對本判決不服，應於送達後十日內，向本院提出上訴狀。（應抄附繕本）告訴人或
被害人如對於本判決不服者，應具備理由請求檢察官上訴，其上訴期間之計算係以檢
察官收受判決正本之日期為準。
                                  法院書記官
中      華      民      國    九十一    年      六      月      五      日
附錄本判決論罪之法律條文：
刑法第二百八十四條：
因過失傷害人者，處六月以下有期徒刑、拘役或五百元以下罰金，致重傷者，處一年
以下有期徒刑、拘役或五百元以下罰金。
從事業務之人，因業務上之過失傷害人者，處一年以下有期徒刑、拘役或一千元以下
罰金，致重傷者，處三年以下有期徒刑、拘役或二千元以下罰金。
